臺灣高等法院臺南分院刑事裁定　　　　　　九十三年度毒抗字第二四六號　　　Ｇ
　　　抗　告　人　臺灣臺南地方法院檢察署檢察官
　　　被　　　告　甲　○　○
　　　（前冒名為顏惠珍）
右抗告人因被告違反毒品危害防制條例案件，不服臺灣臺南地方法院，九十三年度毒
聲字第八五七號，中華民國九十三年九月十八日第一審所為之裁定，本院裁定如左：
      主      文
原裁定撤銷，發回臺灣臺南地方法院。
      理      由
一、抗告意旨略以：原審以被告甲○○基於施用第一級毒品之概括犯意，於民國（下
    同）九十二年十二月某日起至九十三年九月十七日，在臺南縣市朋友住處或車上
    施用第一級毒品海洛因，為警於九十三年九月十七日，在臺南縣永康市○○路與
    龍國街查獲之事實，業經被告甲○○自白不諱，且有第一級毒品海洛英零點四公
    克（含袋重）及施用毒品器具注射針筒二支扣案可資佐證，應依毒品危害防制條
    例第二十條第一項規定裁定被告甲○○應送勒戒處所觀察、勒戒，固屬卓見。惟
    查：
（一）本案係甲○○冒名「顏惠珍」應訊，被冒名之「顏惠珍」則非犯罪行為人，有
      上揭及警卷可稽。而該案在偵查期間，因甲○○係以現行犯逮捕到案，且始終
      在押，法院自得以在押之身分特徵，認係檢察官聲請裁定送觀察勒戒之對象，
      故本件雖聲請書及法院裁定均將被告姓名載為「顏惠珍」，但其偵審之對象實
      為甲○○。是本案九十三年毒聲字第八五七號裁定，被告姓名顯屬誤寫，應以
      裁定方式更正即可，合先敘明。
（二）復查，甲○○前曾違反毒品危害防制條例案件，於九十年十月二十六日，經本
      署檢察官以九十年度戒毒偵字第五二八號不起訴處分確定，復因施用毒品案件
      ，於九十二年七月二十八日，經原審法院以九十二年度南簡字第五九一號判處
      有期徒刑六月，於九十三年四月一日執行完畢，然竟不知悔改，於九十三年六
      月一日再因毒品危害防制條例案件，經本署通緝在案，有刑案資料查詢記錄表
      可稽。是以，被告顯非初犯毒品危害防制條例案件，原審因被告冒名「顏惠珍
      」應訊，而誤認被告「初犯」毒品危害防制條例案件，而依毒品危害防制條例
      第二十條第一項規定，據為裁定被告入勒戒處所觀察、勒戒，容有違誤。
（三）綜上所述，原裁定適用法律尚嫌未洽，爰依刑事訴訟法第四百零三條一項，第
      四百零七條提起抗告，請將原裁定撤銷，更為適法之裁定等語。
二、按法院審判之被告，係檢察官所指刑罰權對象之人，起訴書所記載之被告姓名、
    年籍，一般固與審判中審理之人姓名年籍一致，惟若以偽名起訴，而審判之對象
    為真正之犯罪行為人確為檢察官所指被告之人，因刑罰權之客體同一，僅姓名年
    籍不同，其於審理中查明時，由法院逕行更正被告之姓名年籍；其於判決確定後
    始發現者，亦由原法院裁定更正姓名年籍重行送達即可，但若依卷證資料及調查
    證據之結果，無法查出真正之犯罪行為人，並可確信起訴書所指被告並非真正犯
    罪行為之人，且無從更正被告之姓名年籍，自應就起訴書所指被告之人為有無犯
    罪行為之裁判，最高法院九十年台非字第八二號判決採同一見解。
三、經查：本件檢察官係依據警察機關之移送書面資料，於九十三年九月十八日，以
    被告顏惠珍涉嫌基於施用第一級毒品之概括犯意，於九十二年十二月某日起至九
    十三年九月十七日，在臺南縣市朋友住處或車上施用第一級毒品海洛因，為警於
    九十三年九月十七日，在臺南縣永康市○○路與龍國街查獲之事實，業經被告「
    顏惠珍」自白不諱，且有第一級毒品海洛英零點四公克（含袋重）及施用毒品器
    具注射針筒二支扣案可資佐證，因認被告施用毒品犯行堪予認定。爰聲請原審法
    院依毒品危害防制條例第二十條第一項及觀察勒戒處分執行條例第三條第一項規
    定，裁定將被告送勒戒處所觀察、勒戒，固非無見。惟被告經送入勒戒處所觀察
    、勒戒時，經臺灣臺南看守所制作談話筆錄比對被告之身分後，認檢察官聲請裁
    定送觀察勒戒之聲請書及法院裁定雖均將被告姓名載為「顏惠珍」，但其偵審之
    對象實為甲○○，故其中顯有明顯之出入。則本件被告甲○○是否即係當初被查
    獲自稱「顏惠珍」之人，並不明瞭；又甲○○前曾違反毒品危害防制條例案件，
    於九十年十月二十六日，經該署檢察官以九十年度戒毒偵字第五二八號不起訴處
    分確定，復因施用毒品案件，於九十二年七月二十八日，經原審法院以九十二年
    度南簡字第五九一號判處有期徒刑六月，於九十三年四月一日執行完畢，然竟不
    知悔改，於九十三年六月一日再因毒品危害防制條例案件，經該署通緝在案，有
    刑案資料查詢記錄表可稽，是以甲○○顯非初犯，原審法院未詳加調查，誤認被
    告「初犯」毒品危害防制條例案件，逕認被告顏惠珍為施用第一級毒品海洛因之
    人，而依毒品危害防制條例第二十條第一項規定，裁定被告應送勒戒處所觀察、
    勒戒，即非允洽。從而抗告人抗告意旨指摘原裁定不當，為有理由，自應由本院
    將原裁定撤銷，並發回原審法院，更為適法之裁定。
據上論斷，應依刑事訴訟法第四百十三條前段，裁定如主文。
中    華    民    國      九十三      年      十一      月      九      日
                                  臺灣高等法院臺南分院刑事第三庭
                                      審判長法官  陳    義    仲
                                            法官  陳    顯    榮
                法官  宋    明    蒼
右正本證明與原本無異。
不得再抗告。
                                      法院書記官  尤    乃    玉
中    華    民    國      九十三      年      十一      月      十      日
